【裁判字號】    90,訴,354
【裁判日期】    901221
【裁判案由】    偽造文書等
【裁判全文】
臺灣臺北地方法院刑事判決                            九十年度訴字第三五四號
    公  訴  人  臺灣臺北地方法院檢察署檢察官
    被      告  甲○○
    選任辯護人  陳河泉
右列被告因偽造文書等案件，經檢察官提起公訴（九十年度偵字第二三八四號、九十
年度偵緝字第一六五號），暨移送併案審理（九十年度偵字第五五三三號）本院判決
如左：
    主  文
甲○○共同連續意圖為自己不法之所有，以詐術使人將本人之物交付，處有期徒刑捌
月；又連續行使偽造私文書，足以生損害於他人，處有期徒刑壹年，附表三編號４、
１０、１２（其中之李重淵國民身分證壹張）、１３、１４、１５所示之物均沒收；
又共同連續行使偽造私文書，足以生損害於他人，處有期徒刑肆年，附表三編號１、
５、２２所示之物、「柯曾興」之印章一枚、「李天后」、「柯曾興」及「劉堅石」
三人變造身分證上之甲○○照片各壹張及附表四所示之署押計壹拾柒枚均沒收；應執
行有期徒刑伍年陸月，附表三編號１、４、５、１０、１２（其中之李重淵國民身分
證一枚）、１３、１４、１５、２２所示之物、「柯曾興」之印章一枚、「李天后」
、「柯曾興」及「劉堅石」三人變造身分證上之甲○○照片各壹張及附表四所示之署
押計壹拾柒枚均沒收。
    事  實
一、甲○○係位於台北市○○路○段三五號三樓萬國通實業有限公司（下簡稱萬國通
    公司）之負責人，明知該公司自民國八十六年下半年底已無法繼續經營，而己身
    也陷支付困難境地，竟基於意圖為自己不法所有之概括犯意，仍委託丁福利及不
    詳年籍資料之公司職員李文昌，分別於八十六年十二月三十一日、八十七年二月
    二十三日，以電話向舜圓企業有限公司（下簡稱舜圓公司）訂購削皮刀片二批，
    再佯稱可迅速結算貨款及國外訂單已至時間緊迫等語催促交貨，致舜圓公司不疑
    有詐，即依渠等所訂立刻配合送貨至指定之地點，共計二批貨物價值新台幣（下
    同）四十二萬元，詎甲○○於八十七年二月二十七日即以電話告知舜圓公司表示
    其公司將倒閉，此訂購之貨物與其無關，其不願負責為由拒付貨款，而先前由萬
    國通公司名義所開立為支付前揭部分貨款之：付款人台北區中小企業銀行南門分
    行，帳號000000000號，票號ＰＹ0000000號，面額十七萬元，
    發票日八十七年三月十日支票乙紙，屆期提示，亦因存款不足而遭拒絕付款，舜
    圓公司再派員至上址查詢，發現萬國通公司大門早已深鎖，遍尋不著，始知受騙
    。
二、甲○○因恐他人追索債務，於八十七年間，與綽號「小陳」基於共同變造特種文
    書之犯意聯絡，以換貼甲○○之照片方式變造「李重淵」國民身分證一枚，再明
    知其非「李重淵」本人，仍以其名義持該變造身分證分別向主管機關申請中華民
    國護照一本（號碼：Ｍ00000000）、臺灣居民來往大陸通行證（號碼：
    00000000000（Ａ））及香港特別行政區多次入境許可證（號碼：Ｐ
    ６３４２７３）等證件，致使前揭主管機關公務員將此不實事項登載於職務上所
    掌之公文書而為核發，另又持前揭變造之國民身分證，並偽造「李重淵」之印章
    一枚，冒用「李重淵」之名義向泛亞商業銀行申請開立帳號000000000
    000帳戶，嗣後即持前開證件出入國境多次及利用該戶頭供己方便使用，足以
    生損害於主管機關對國民身分證、護照、通行證、許可證核發之正確性及李重淵
    之人。
三、八十九年七月間，甲○○另基於意圖為自己不法所有之概括犯意，明知巫建恆（
    現由警方追查中）所交付如附表一、二、所列之三十二紙美金外幣支票係已經掛
    失止付或遭他人偽造背書之支票，乃先與巫建恆基於共同變造特種文書之概括犯
    意，以換貼甲○○照片方式變造「李天后」、「柯曾興」及「劉堅石」等人之國
    民身分證三枚；嗣於八十九年八月十四日冒用「李天后」之名，持前揭變造之「
    李天后」國民身分證，並偽造李天后之印章一枚，至台北市○○○路○段五二號
    花旗銀行台北分行開立綜合貨幣帳戶（外幣帳戶帳號0000000000）及
    台幣活期存款帳戶（帳號0000000000），並申請金融卡（卡號000
    00000000000000），在花旗銀行台北分行開戶申請書上之領取金
    融卡及設定密碼欄、密碼確認欄及申請人簽章欄等三處偽造「李天后」之署押三
    枚，確認書上之客戶簽章欄偽造「李天后」之署押一枚，及客戶基本資料書上之
    客戶姓名欄偽造「李天后」之署押一枚，且於當日辦理託收附表一編號一之外幣
    支票一張，復於同年八月二十八日辦理託收附表一編號二至八之外幣支票七張，
    及同年月三十一日辦理託收附表一編號九至十六之外幣支票八張；再以前開相同
    手法於八十九年八月二十九日十二時許，持已變造之「柯曾興」國民身分證及偽
    造印章、署押至台北縣板橋市○○路○段九０號花旗銀行板橋分行以「柯曾興」
    之名申請開立外幣活期存款帳戶（帳號0000000000）及新台幣活期存
    款帳戶（帳號0000000000），在花旗銀行板橋分行開戶申請書上之領
    取金融卡及設定密碼欄、密碼確認欄及申請人簽章欄等三處偽造「柯曾興」之署
    押三枚，確認書上之客戶簽章欄偽造「柯曾興」之署押一枚，及客戶基本資料書
    上之客戶姓名欄偽造「柯曾興」之署押一枚，並於當日辦理託收附表二編號一至
    八之外幣支票八張，復於同年九月四日辦理託收附表二編號九至十六之外幣支票
    八張；另於八十九年九月十四日，持已變造之「劉堅石」國民身分證及偽造之「
    劉堅石」印章至桃園縣縣府路一一○號花旗銀行桃園分行，冒用「劉堅石」之名
    義申請開立新台幣活期存款帳戶，在花旗銀行桃園分行開戶申請書上之個人資料
    職稱欄、領取金融卡及設定密碼欄、密碼確認欄及申請人簽章欄等四處偽造「劉
    堅石」之署押四枚，確認書上之客戶簽章欄偽造「劉堅石」之署押一枚，及客戶
    基本資料書上之客戶姓名欄偽造「劉堅石」之署押一枚、緊急聯絡人欄偽造「柯
    曾興」之署押一枚，嗣欲辦理外幣支票託收，惟因該行經理以未曾交易而未得逞
    ；上開八月二十九日託收之外幣支票八張於同年九月十九日存入柯曾興帳號00
    00000000之外幣活期存款帳戶（金額共計美金三十四萬五千七百二十元
    零五分整），甲○○分別於八十九年九月二十日及九月二十八日接獲花旗銀行板
    橋分行解付通知後，即分別於同年九月二十日至花旗銀行松江分行，以「柯曾興
    」之名義辦理結匯，提領新台幣一千零三十一萬四千四百九十七元，於同年九月
    二十八日至花旗銀行松江分行，以「柯曾興」之名義辦理結匯，提領新台幣四十
    六萬八千六百七十九元後，再將之存入其本人於台新國際商業銀行之00000
    000000000帳戶及前揭戶名「李重淵」於泛亞銀行之00000000
    0000帳戶內以據為所有。另於八十九年九月二十二日亦接獲花旗銀行台北分
    行解付通知後，即偕同巫建恆於當日上午十時許至花旗銀行台北分行，提領美金
    二十八萬元，全數交予巫建恆後，餘美金五千一百零一元則兌換新台幣後，匯入
    李天后台幣活期存款帳戶（帳號0000000000），李天后再於同年月二
    十五日至聯邦銀行、台灣中小企業銀行自動櫃員機提領後逃逸，之後該行則陸續
    收到其餘外幣支票的退票通知。花旗銀行台北分行則於同年九月二十日收到附表
    二編號九之外幣支票的退票通知，復於同年十一月二日再收到附表二編號一之外
    幣支票的退票通知，始證實遭柯曾興詐領，其餘未提領之金額則提存於該行。嗣
    因花旗銀行總行陸續接獲上開託收支票發票人提出之止付要求，確認該等支票均
    遭偽造背書後盜領，且調閱「李天后」、「柯曾興」及「劉堅石」等開戶資料發
    現係由同一人冒開帳戶始知受騙，而甲○○以為附表所列之部分託收支票已陸續
    到期，尚有二十萬餘美金未領，仍於八十九年一月十八日十五時許，至花旗銀行
    板橋分行欲以「柯曾興」名義領款，為警當場查獲。八十九年二月一日，員警再
    持本署所簽發之搜索票至台北市○○街一０八號三樓甲○○住處搜索，扣得如附
    表三所示之物品。
四、案經舜圓公司訴請及內政部警政署刑事警察局移送臺灣臺北地方法院檢察署檢察
    官偵查起訴。
    理  由
一、訊據被告甲○○對於右揭犯罪事實二部份坦承不諱，然否認有右揭犯罪事實一、
    三之犯行，辯稱：「右揭犯罪事實一部份不是我做的，是我公司職員丁福利和李
    文昌所為，因為我那時被羈押，別人告訴我，如不否認會比較快交保，所以我才
    不否認，案發時我人在國外，事後我有打電話告訴廠商說我沒有訂這批貨，而且
    訂貨單上簽的姓是金、童「鐘」，但我的姓是金、重「鍾」，可見是別人偽簽我
    的名字。右揭犯罪事實三部份因我不懂英文，自始至終都不知道如附表一、二所
    示之外幣支票是假的，或偽造背書的，我雖然知道巫建恆有偽造李天后、柯曾興
    、劉堅石的身份證，但三張身份證都是巫建恆做的，我所提領的一千零三十一萬
    餘元，事後也主動交給警方，我沒有詐欺的故意，我是因貪圖傭金，在不知情的
    情況下受巫建恆利用來犯罪。」云云。
二、經查：
（一）右揭犯罪事實一部份業據告訴人指訴綦詳，被告於九十年二月七日檢察官偵訊
    時亦坦承：「我是看電話簿找上告訴人，支票是我公司的票。」等語，復有訂購
    單影本二紙、支票與存款不足退票單影本各一紙及統一發票影本三紙附卷可資佐
    證，被告為萬國通公司之負責人，簽發交予告訴人之支票上有公司之印鑑章及被
    告之印章，被告尚於向告訴人訂貨後，又打電話給告訴人表示貨品非其所訂購，
    嗣即避不見面，經發佈通緝二年餘後始經警緝獲到案，足見其自始即有意圖為自
    己不法所有之詐欺犯意，所辯不足採信，事證已明，被告此部份犯行應堪認定。
（二）右揭犯罪事實二部份業據被告坦承不諱，復有被告以換貼其本人之照片方式變
    造之「李重淵」國民身分證一枚，「李重淵」中華民國護照一本（號碼：Ｍ00
    000000）、臺灣居民來往大陸通行證（號碼：00000000000（
    Ａ））及香港特別行政區多次入境許可證（號碼：Ｐ６３４２７３），「李重淵
    」泛亞商業銀行（帳號000000000000號）存摺一本等扣案可資佐證
    ，事證明確，被告此部份犯行洵堪認定。
（三）右揭犯罪事實三部份係經花旗銀行風險管理部專員留子良因所服務之花旗銀行
    被被告詐領二千餘萬元，而於八十九年十一月二十四日上午十時十五分向刑事警
    察局報案請求偵辦，經該局偵七隊於同年十二月二十日通知花旗銀行台北分行作
    業部經理蔡聖婷及該銀行板橋分行作業部經理蔡美玲到案說明，據渠等二人之證
    詞及所提供之相關事證，而於九十年一月十八日十五時三十分於花旗銀行板橋分
    行營業廳內查獲被告，被告於警訊時對於右揭犯罪事實三部份已坦承不諱，此部
    份事實並據花旗銀行風險管理部專員留子良、花旗銀行台北分行作業部經理蔡聖
    婷、花旗銀行板橋分行作業部經理蔡美玲到庭結證無訛，且有「李天后」、「柯
    曾興」及「劉堅石」等人分別在花旗銀行右揭分行之開戶申請書、確認書及客戶
    基本資料書各一件，附表一、二所列美金外幣支票正反面影本、託收資料、存摺
    明細等件在卷可按，並有扣案如附表三所示之物品可資佐證。設如被告所言：伊
    不知如附表一、二所示之外幣支票是造的云云，則為何被告於開戶之初即以換貼
    其本人照片方式變造「李天后」、「柯曾興」及「劉堅石」等人之國民身分證計
    三枚，並偽造該三人之印章、署押，持以向花旗銀行台北分行、板橋分行開戶託
    收？被告於本院調查時仍直承：「我不知道託收的外幣支票是偽造的，但託收的
    流程我都有參與。對於起訴書所寫冒用李天后、柯曾興、劉堅石的身份證分別在
    八十九年八月十四日、同年月二十九日及同年九月十四日到花旗銀行台北分行、
    板橋分行、桃園分行託收支票的這些事實我都有參與並知情。」等語，足證其自
    始即有詐欺的故意。被告上開所辯，核無可採，事證明確，被告此部份犯行亦堪
    認定。
三、右揭犯罪事實一部份，核被告所為，係犯刑法第三百三十九條第一項之詐欺取財
    罪，被告與丁福利及李文昌間有犯意聯絡、行為分擔，皆為共同正犯，被告先後
    二次詐欺取財犯行，均時間緊接，且所犯係構成要件相同之罪，顯係基於概括犯
    意為之，應依連續犯之規定論以一罪，並加重其刑。其所右揭犯罪事實二部份，
    被告所為，係犯刑法第第二百十六條、第二百十二條、第二百十四條及第二百十
    條之行使變造特種文書罪、行使使公務員登載不實之公文書罪及行使偽造私文書
    罪，被告與綽號「小陳」者間就變造「李重淵」國民身份證部份有犯意聯絡、行
    為分擔，皆為共同正犯，被告偽造印章、署押乃係偽造私文書之階段行為，又其
    變造特種文書及偽造私文書之低度行為應為行使變造特種文書及行使偽造私文書
    之高度行為所吸收，均不另論罪。被告先後多次犯行，均時間緊接，且所犯係構
    成要件相同之罪，顯係基於概括犯意為之，應依連續犯之規定論以一罪，並加重
    其刑。其所犯各罪間，有方法結果之牽連關係，應依刑法第五十五條後段之規定
    ，從一重之行使偽造私文書罪處斷。右揭犯罪事實三部份，被告所為，係犯刑法
    第三百三十九條第一項詐欺取財罪、同法第二百十六條、第二百十二條及第二百
    十條之行使變造特種文書罪及行使偽造私文書罪，被告與巫建恆間有犯意聯絡、
    行為分擔，皆為共同正犯，被告偽造印章、署押乃係偽造私文書之階段行為，又
    其變造特種文書及偽造私文書之低度行為應為行使變造特種文書及行使偽造私文
    書之高度行為所吸收，均不另論罪。被告先後多次犯行，均時間緊接，且所犯係
    構成要件相同之罪，顯係基於概括犯意為之，應依連續犯之規定論以一罪，並加
    重其刑。其所犯各罪間，有方法結果之牽連關係，應依刑法第五十五條後段之規
    定，從一重之行使偽造私文書罪處斷。被告所犯上開三罪，犯意各別、行為亦殊
    ，應予分論併罰。爰審酌被告犯罪之動機、目的、手段、品行、智識程度、所詐
    得財物高達二千餘萬元，嚴重影響金融交易秩序及犯罪後之態度等一切情狀，量
    處如主文所示之刑，並定其應執行刑，以資懲儆。扣案附表三編號１、４、５、
    １０、１２（其中之李重淵國民身分證一枚）、１３、１４、１５、２２所示之
    物，均係被告所有供犯罪所用之物，併依法宣告沒收，另「柯曾興」之印章一枚
    ，「李天后」、「柯曾興」及「劉堅石」三人變造身分證上之甲○○照片各一張
    ，均係被告所有供犯罪所用之物，雖未扣案，惟並無證據證明業已滅失不存在，
    亦依法併予宣告沒收，又附表四所示之署押計壹拾柒枚均應依刑法第二百十九條
    之規定宣告沒收，至扣案附表三所示其餘之物尚非專供本件犯罪所用之物，爰不
    予宣告沒收，附此敘明。
據上論斷，應依刑事訴訟法第二百九十九條第一項前段、刑法第第二十八條、第五十
六條、第三百三十九條第一項、第二百十六條、第二百十二條、第二百十四條、第二
百十條、第五十五條後段、第五十一條第五款、第二百十九條、第三十八條第一項第
二款，罰金罰緩提高標準條例第一條前段，判決如主文。
本案經檢察官王巧玲到庭執行職務
中      華      民      國      九十    年    十二      月    二十一    日
                                      臺灣臺北地方法院刑事第一庭
                                          法    官    吳  孟  良
右正本證明與原本無異。
如不服本判決，應於判決送達後十日內，向本院提出上訴狀。
                                          書 記 官    田  華  仁
中      華      民      國      九十    年    十二      月    二十六    日
附錄本案所犯法條全文所犯法條：刑法第三百三十九條第一項、第二百十六條、第二
百十二條、第二百十四條、第二百十條
中華民國刑法第三百三十九條
(普通詐欺罪)
意圖為自己或第三人不法之所有，以詐術使人將本人或第三人之物交付者，處五年以
下有期徒刑、拘役或科或併科一千元以下罰金。
中華民國刑法第二百一十六條
(行使偽造變造或登載不實之文書罪)
行使第二百十條至第二百十五條之文書者，依偽造、變造文書或登載不實事項或使登
載不實事項之規定處斷。
中華民國刑法第二百一十二條
(偽造變造特種文書罪)
偽造、變造護照、旅券、免許證、特許證及關於品行、能力服務或其他相類之證書、
介紹書，足以生損害於公眾或他人者，處一年以下有期徒刑、拘役或三百元以下罰金
。
中華民國刑法第二百一十四條
(使公務員登載不實罪)
明知為不實之事項，而使公務員登載於職務上所掌之公文書，足以生損害於公眾或他
人者，處三年以下有期徒刑、拘役或五百元以下罰金。
中華民國刑法第二百一十條
(偽造變造私文書罪)
偽造、變造私文書，足以生損害於公眾或他人者，處五年以下有期徒刑。
附表四：
一、在花旗銀行台北分行開戶申請書上之領取金融卡及設定密碼欄、密碼確認欄及申
    請人簽章欄等三處偽造「李天后」之署押三枚，確認書上之客戶簽章欄偽造「李
    天后」之署押一枚，及客戶基本資料書上之客戶姓名欄偽造「李天后」之署押一
    枚。
二、在花旗銀行板橋分行開戶申請書上之領取金融卡及設定密碼欄、密碼確認欄及申
    請人簽章欄等三處偽造「柯曾興」之署押三枚，確認書上之客戶簽章欄偽造「柯
    曾興」之署押一枚，及客戶基本資料書上之客戶姓名欄偽造「柯曾興」之署押一
    枚。
三、在花旗銀行桃園分行開戶申請書上之個人資料職稱欄、領取金融卡及設定密碼欄
    、密碼確認欄及申請人簽章欄等四處偽造「劉堅石」之署押四枚，確認書上之客
    戶簽章欄偽造「劉堅石」之署押一枚，及客戶基本資料書上之客戶姓名欄偽造「
    劉堅石」之署押一枚、緊急聯絡人欄偽造「柯曾興」之署押一枚。


司法院資訊處製作；財團法人民間司法改革基金會備份。
